臺灣桃園地方法院刑事判決　　　　　　　110年度易字第637號
公　訴　人　臺灣桃園地方檢察署檢察官
被　　　告　李庭昱


選任辯護人　袁健峰律師
上列被告因妨害公務案件，經檢察官聲請簡易判決處刑（110 年
度速偵字第2507號），本院認不宜以簡易判決處刑，改依通常程
序審判，並判決如下：
    主  文
李庭昱無罪。
    理  由
一、聲請簡易判決處刑意旨略以：被告李庭昱於民國110 年5 月
    14日23時38分許，駕駛車牌號碼0000-00 號自用小客車，在
    桃園市○○區○○路000 號前，違規停車於紅線路段，嗣巡
    邏員警發現，即告知被告下車，並出示證件，而此期間，被
    告因不滿員警以手電筒從車探視車內狀況，遂基於侮辱公務
    員之犯意，當場以「馬的」等語，辱罵在場依法執行職務之
    警員許仁義等人（公然侮辱部分，未據告訴）。因認被告係
    犯刑法第140 條第1 項侮辱公務員罪嫌等語。
二、按犯罪事實應依證據認定之，無證據不得認定犯罪事實；又
    不能證明被告犯罪者，應諭知無罪之判決，刑事訴訟法第15
    4 條第2 項、第301 條第1 項分別定有明文。刑法第140 條
    第1 項侮辱公務員罪係指以言語、文字、圖畫、動作等，以
    不具體之事實而對於依法執行職務之公務員，為抽象之侮謾
    、辱罵等舉動，而足以減損或貶抑公務員在社會上客觀存在
    之人格或地位評價。又「名譽」為一種外部之社會評價，是
    侮辱公務員罪所要保護者，係公務員之「人格評價」不受不
    當詆毀，並非在於公務員之「主觀感受」。因此縱公務員因
    他人之言語表達，而在精神上、心理上，主觀感受到難堪或
    不快，惟他人之言語表達若未減損或貶抑公務員之人格或地
    位評價時，仍非屬侮辱公務員罪所規範之「侮辱」行為，否
    則任何言語內容均有可能因為被指述者主觀感受上之不悅或
    難堪，而構成「侮辱」，此當非刑法規範之目的。而於判斷
    該行為是否構成侮辱行為時，應參酌該爭議之言詞或舉動之
    內容，比對前後語意、當時客觀環境情狀及為何有此用詞之
    前因後果等相關情事，判斷行為人陳述時之真意，而依社會
    一般人對於語言使用、舉動之認知，進行客觀之綜合評價，
    不宜僅著眼於特定之用語文字，即逕行論斷（臺灣高等法院
    107 年上易字第961 、1195號、109 年上易字第248 號刑事
    判決意旨參照）。
三、訊據被告李庭昱固坦承於案發時、地曾出言稱：「馬的」等
    情，惟堅詞否認有何侮辱公務員之犯行，辯稱：因為當時有
    個警員拿手電筒照著我的車內，並說照我的車剛剛好而已，
    且不讓我關車門，我覺得不以為然，就撇過頭講了一句「馬
    的」，並沒有看著警員，也沒有侮辱警員的意思等語。經查
    ：
 ㈠ 被告於110 年5 月14日晚間11時38分許，駕駛車牌號碼0000
    -00 號自用小客車，在桃園市○○區○○路000 號前，違規
    停車於紅線路段，嗣巡邏警員發現，請被告下車，並出示證
    件，而此期間，被告因不滿警員以手電筒從車外探視其車內
    狀況，即出言稱：「馬的」之言詞等情，為被告於偵訊及審
    理時自承在卷，並經本院就警員案發時密錄器錄影畫面勘驗
    結果略以（僅擷取與本案有關部分）：
    （23：38：43）男警員：口罩、口罩。
    （被告右手放在車門上，左手把口罩拉上，拉完口罩後即轉
     向正手持手電筒照射其車內的兩位男警員）
    （23：38：47）女警員：你什麼名字？
    （23：38：50）被  告：李庭昱。（回頭回答女警員後，又
                          轉向男警員並詢問）。
    （23：38：51）被  告：阿是看完了沒？（即指警員以手電筒
                          從車外探視車內狀況）
    （23：38：52）男警員：還沒阿，還在看。
    （23：38：54）男警員：還在看。
    （23：38：55）被  告：我沒有要讓你搜我車。（左手阻擋
                          在車門處，右手插腰）
    （23：38：56）男警員：我沒有搜你車阿，我只是在看阿！
    （23：38：58）被  告：阿、阿、看完了嗎？（雙手插腰）
    （23：39：00）男警員：還沒。
    （23：39：01）男警員：從頭到尾都沒有說到搜這個字。
    （23：39：03）被  告：我有要讓你看的意思嗎？這才是重
                          點。
    （23：39：04）男警員：看是剛好而已啊，本來就可以看。
                          （男警員按手電筒之開關聲）
    （23：39：06）被  告：哼！（轉身走離車門、左手拉一下
                          口罩、右手放在腰上，背對三名男
                          警員，往後走一步）馬的！（音量
                          正常，相對於警員的聲音較為小聲
                          ）。
    （23：39：08）男警員：欸，你說什麼？說什麼？
    （23：39：09）男警員：說什麼？說什麼？
    （23：39：10）男警員：（關上被告之車門）說什麼？（另
                          一位男警員先抓住被告左手臂，後
                          將被告之雙手抓住）
    （23：39：11）男警員：你說什麼？
    （23：39：11）○  ○：…剛剛對我講話？（開頭第1 個字
                          聽不太清楚，無法確定是誰說的）
    （23：39：12）男警員：（用手指指在被告口罩處，且大聲
                          說）你剛剛罵什麼？
    （23：39：13）被  告：我說「媽的」。
    （23：39：14）男警員：「媽的」。
    （23：39：15）男警員：（用手指指被告口罩處）蛤，你說
                          「媽的」就妨害公務了。
    上開勘驗結果，有本院審判筆錄、密錄器畫面擷取照片存卷
    可參（見易字卷第35至37、45至47頁），則被告雖確有說出
    「馬的」等語，然其說出「馬的」等語之時，係背對盤查警
    員，且以相對較小之音量為之，則被告所說「馬的」等語，
    是否為針對盤查警員所表示，已有懷疑。
 ㈡ 被告雖稱不清楚「馬的」、「媽的」二者有何分別，亦不明
    該等詞之具體意涵（見易字卷第33至34頁），然「馬的」一
    詞，應係「媽的」語調不同之音譯，二者相同，一般人使用
    該語詞語時，常未實際指述何等涵意，而僅作為口頭用語，
    用以強化說話者憤怒、不滿之情緒表達。依上開勘驗結果，
    警員於盤查被告時，在車外以手電筒探視被告車內狀況，並
    稱「看是剛好而已」，被告即「哼」一聲，轉身走離車門、
    右手放在腰上，背對三名警員，往後走一步，隨即以相對較
    小音量稱「馬的」等語，並未有任何指稱用語，依當時行為
    時之客觀情狀及前後語句之完整語意，加以被告與現場警員
    間之互動及對話脈絡以觀，可見被告係因對警員之動作及言
    語有所不滿，而以「馬的」表達其不滿情緒，且被告嗣亦未
    以其他貶抑警員人格之言詞辱罵警員，尚難認被告有何侮辱
    公務員之犯意，而該「馬的」詞語雖可能使現場警員感到難
    堪、不悅，然依社會上一般通念客觀觀察，係因被告與現場
    警員各有其立場，方有上開對話內容，被告所稱「馬的」之
    詞，雖為粗俗之情緒表達，惟尚不足以對在場警員之人格評
    價於客觀上造成不當詆毀。從而，被告所為「馬的」言語，
    縱屬不雅之詞，且可能使在場警員感受到難堪及遭冒犯，然
    尚難認為被告有侮辱公務員之犯意，客觀評價上，公務員之
    人格評價並未因而受有貶損，依上開說明，不得遽認被告有
    何侮辱公務員犯行。
 ㈢ 綜上所述，依檢察官所舉證據，尚無法使本院形成被告有罪
    之確信心證；既無法證明被告犯罪，自應就被告被訴侮辱公
    務員罪嫌部分，為被告無罪之諭知。
據上論斷，應依刑事訴訟法第301 條第1 項判決如主文。
本案經檢察官洪榮甫聲請簡易判決處刑，檢察官蔡宜均到庭執行
職務。
中    華    民    國   110     年    10    月    5    日
                  刑事第五庭    法  官  陳郁融
以上正本證明與原本無異。
如不服本判決應於收受判決後20日內向本院提出上訴書狀，並應
敘述具體理由。其未敘述上訴理由者，應於上訴期間屆滿後20日
內向本院補提理由書(均須按他造當事人之人數附繕本)「切勿逕
送上級法院」。
                                書記官  許哲維
中    華    民    國   110    年    10    月    5     日